【裁判字號】    95,重訴,122
【裁判日期】    950510
【裁判案由】    清償債務
【裁判全文】
臺灣桃園地方法院民事裁定             95年度重訴字第122號
原      告  臺灣銀行股份有限公司
法定代理人  甲○○
訴訟代理人  丙○○
複代理人    丁○○
被      告  乙○○
上開當事人間請求清償債務事件，本院裁定如下：
    主      文
本件移送臺灣新竹地方法院。
    理      由
一、按訴訟之全部或一部，法院認為無管轄權者，依原告聲請或
    依職權以裁定移送於其管轄法院，民事訴訟法第28條第1 項
    定有明文。
二、本件原告起訴主張略以：訴外人沈博文負欠原告消費借貸款
    新臺幣32,600,000元及自民國84年5 月1 日起至清償日止按
    週年利率百分之十計算之利息，與自94年6 月2 日起至清償
    日止，在6 個月以內者，按上開利率百分之十，超過6 個月
    者，按上開利率百分之二十計算之違約金，被告為其連帶保
    證人，應負連帶返還責任，又兩造約定以原告所轄地方法院
    為第一審管轄法院，是本院對於本件有管轄權等語。
三、查民事訴訟法第24條第1 項所定當事人得以合意定第一審管
    轄法院者，係指當事人合意指定可得特定之第一審管轄法院
    而言，是若當事人雖有管轄之合意，但無從依其合意特定管
    轄法院者，自非法之所許。是本件兩造雖於約定書第12條約
    定「立約人（指被告）對於貴會所負之各宗債務，合意以所
    轄地方法院為第一審管轄法院」，惟兩造約定之「所轄地方
    法院」究何所指，並非明確，自不能認為兩造已經合意可得
    特定之第一審管轄法院，其管轄之合意自不生效力，是原告
    主張兩造已經合意本院為本件之第一審管轄法院乙節，並非
    可採。次按「訴訟，由被告之住所地法院管轄。」、「被告
    在中華民國現無住所或住所不明者，以其在中華民國之居所
    ，視為其住所；無居所或居所不明者，以其在中華民國最後
    之住所，視為其住所。」民事訴訟法第1 條第1 項前段、第
    2 項定有明文。經查本件被告原住新竹縣橫山鄉豐鄉村3 鄰
    大山背29號，因逃避債務，目前住、居所不明，其戶籍亦經
    新竹市香山戶政事務所於91年8 月5 日逕為住址變更登記於
    新竹市○○區○○里○ 鄰○○路430 號新竹市香山戶政事務
    所內等情，業經原告陳明，並有戶籍謄本附卷可按，依上開
    規定，本件應以被告在本國最後之住所即新竹縣橫山鄉豐鄉
    村3 鄰大山背29號，視為其住所，而由臺灣新竹地方法院管
    轄。玆原告向無管轄權之本院起訴，顯係違誤。爰依職權將
    本件移送於該管轄法院。
四、依首開法條裁定如主文。
中    華    民    國    95    年    5     月    10    日
                  民事第三庭  法  官  林望民
上列為正本係照原本作成
如對本裁定抗告須於裁定送達後10日內向本院提出抗告狀，並應
繳納抗告費新臺幣1,000元。
中    華    民    國    95    年    5     月    10    日
                              書記官  曾建中


司法院資訊處製作；財團法人民間司法改革基金會備份。
